臺灣士林地方法院刑事判決　　　　　　　 96年度易字第588號
公　訴　人　臺灣士林地方法院檢察署檢察官
被　　　告　丙○○原名陳家豪.
上列被告因詐欺案件，經檢察官提起公訴（94年度偵字第8413號
），被告於本院準備程序中就被訴之事實為有罪之陳述，經本院
裁定進行簡式審判程序，並判決如下
    主  文
丙○○連續幫助連續意圖為自己不法之所有，以詐術使人將本人
之物交付，處有期徒刑捌月，減為有期徒刑肆月，如易科罰金，
以銀元佰元即新臺幣玖佰元折算壹日。緩刑貳年。
    事實及理由
一、本件犯罪事實及證據，除均引用檢察官起訴書（如附件）之
    記載外，就犯罪事實第三行後段至第四行更正為：「於民國
    94 年5月4 日及5 日，在臺北縣汐止市○○路○ 段29號住處
    」，第六行前段更正為：「交予真實姓名年籍不詳自稱『陳
    先生』之成年男子」，另就證據部分補充：上揭犯罪事實，
    業據被告丙○○於本院訊問時坦承不諱（見本院卷第11第13
    頁、第24頁、第39頁、第53至第57頁），復有起訴書所列舉
    之各項證據在卷可佐，足見被告自白與事實相符，堪予採信
    ，是本件事證明確，被告犯行洵堪認定，應依法論科。
二、被告行為後，刑法業於94年2 月2 日修正公布，並於95 年7
    月1 日施行，參酌最高法院95年5 月23日刑事庭第8 次會議
    決議，修正後刑法第2 條第1 項之規定，係規範行為後法律
    變更所生新舊法律比較適用之準據法，於刑法施行後，應適
    用修正後刑法第2 條第1 項之規定，為「從舊從輕」之比較
    。另於比較時應就罪刑有關之共犯、未遂犯、想像競合犯、
    牽連犯、連續犯、結合犯，以及累犯加重、自首減輕暨其他
    法定加減原因（如身分加減）與加減比例等一切情形，本於
    統一性及整體性原則，綜其全部罪刑之結果而為比較，茲就
    比較情形分述如下：
    (一)幫助犯部分，修正前刑法第30條係規定：「幫助他人犯罪
      者，為從犯。雖他人不知幫助之情者，亦同。從犯之處罰
      ，得按正犯之刑減輕之。」，而修正後之刑法第30條則規
      定：「幫助他人實行犯罪行為者，為幫助犯。雖他人不知
      幫助之情者，亦同。幫助犯之處罰，得按正犯之刑減輕之
      。」，主要係文字用語上之修正，關於刑罰減輕之規定並
      無變更，無關成立幫助犯內容之實質之變更，不屬法律之
      變更，應逕適用修正後之規定，無須比較適用，先予敘明
      。
    (二)被告行為時，刑法第339 條第1 項就罰金刑部分規定：得
      併科1,000 元以下罰金。而被告行為後，95年6 月14日公
      布增訂之刑法施行法第1 條之1 規定：「中華民國94年1
      月7 日刑法修正施行後，刑法分則編所定罰金之貨幣單位
      為新臺幣，94年1 月7 日刑法修正時，刑法分則編未修正
      之條文定有罰金者，自94年1 月7 日刑法修正施行後，就
      其所定數額提高為30倍。但72年6 月26日至94年1 月7 日
      新增或修正之條文，就其所定數額提高為3 倍。」而刑法
      第339 條第1 項係屬72年6 月26日以前之條文，是95年7
      月1 日後，刑法第339 條第1 項就罰金刑部分之實質內容
      變更為：新臺幣30,000元以下罰金。經比較刑法施行法第
      1 條之1 增訂前後刑法第339 條第1 項之實質內容相同，
      對於被告並無有利或不利之別，應依一般法律適用原則，
      適用裁判時之法律，即刑法施行法第1 條之1 之規定，最
      高法院95年11月7 日95年度第21次刑庭會議決議、台灣高
      等法院95年度法律座談會決議意旨參照。
    (三)被告行為時之刑法第33條第5 款規定：「主刑之種類如左
      ：五、罰金：1 元以上。」，換算新臺幣後，為新臺幣3
      元以上。惟被告行為後新刑法第33條第5 款係規定：「主
      刑之種類如下：五、罰金：新臺幣1,000 元以上，以百元
      計算之。」，經比較修正前、後關於科處罰金刑之最低刑
      度規定，自應以被告行為時之舊刑法較有利於被告。
    (四)修正後刑法第56條連續犯之規定業經刪除，則被告之犯行
      ，因行為後新法業已刪除連續犯之規定，此刪除雖非犯罪
      構成要件之變更，但顯已影響行為人刑罰之法律效果，自
      屬法律有變更，依新法第2 條第1 項規定，比較新舊法結
      果，仍應適用較有利於被告之行為時法律即修正前刑法論
      以連續犯。
    (五)綜合上述各條文修正前、後之比較，揆諸前揭最高法院決
      議及修正後刑法第2 條第1 項規定之「從舊從輕」原則，
      修正後之規定並非較有利於被告，依修正後刑法第2 條第
      1 項前段規定，應整體適用行為時即修正前之刑法相關規
      定。
三、按刑法上之幫助犯，係對於犯罪與正犯有共同之認識，而以
    幫助之意思，對於正犯資以助力，而未參與實施犯罪之行為
    者而言，最高法院75年度臺上字第1509號、88年度臺上字第
    1270號判決意旨參照。本件被告基於幫助之犯意，提供上述
    存摺、提款卡及密碼予真實年籍姓名不詳之成年男子及該詐
    騙集團成員，並利用被告之幫助，意圖為自己不法之所有，
    施用詐術使被害人乙○○、甲○○陷於錯誤，因而將其等帳
    戶內之款項轉帳至被告所提供之上揭帳戶內，是被告所為係
    參與詐欺罪構成要件以外之行為，係犯刑法第30條第1 項、
    第339 條第1 項之幫助詐欺取財罪。被告係幫助他人犯罪，
    應依刑法第30條第2 項之規定，按正犯之刑減輕之。又被告
    先後出售帳戶之幫助詐欺之犯行，時間緊接，方法相同，觸
    犯構成要件相同之罪，顯係基於概括犯意為之，為連續犯，
    應依修正前刑法第56條之規定，論以連續犯加重其刑，並依
    法先加後減之。爰審酌被告因需錢孔急，提供帳戶供他人詐
    騙財物，造成犯罪偵查困難，致使此類犯罪手法層出不窮，
    嚴重危害交易秩序與社會治安，犯罪之目的、動機、手段，
    犯罪後坦認犯行，已知悔悟，並已與被害人乙○○、甲○○
    達成民事和解，願意賠償其等遭詐騙之款項，被害人均表示
    原諒被告，被告犯後態度良好等一切情狀，量處如主文所示
    之刑，以資懲儆。又被告犯罪時間均在96年4 月24日以前，
    亦無其他不合中華民國96年罪犯減刑所定不得減刑之情形，
    爰依中華民國96年罪犯減刑條例第2 條第1 項第3 款、第7
    條規定，減其宣告刑二分之一，即減為有期徒刑4 月，並依
    據中華民國96年罪犯減刑條例第9 條之規定諭知易科罰金之
    折算標準。而有關易科罰金之折算標準，修正前刑法第41條
    第1 項前段規定「犯最重本刑為5 年以下有期徒刑以下之刑
    之罪，而受6 個月以下有期徒刑或拘役之宣告，因身體、教
    育、職業、家庭之關係或其他正當事由，執行顯有困難者，
    得以1 元以上3 元以下折算1 日，易科罰金」，又被告行為
    時之易科罰金折算標準，修正前罰金罰鍰提高標準條例第2
    條（現已刪除）規定，就其原定數額提高為100 倍折算1 日
    ，則本件被告行為時之易科罰金折算標準，最高以銀元300
    元折算1 日，經折算為新臺幣幣值後，為以新臺幣900 元折
    算為1 日。而修正後刑法第41條第1 項前段規定「犯最重本
    刑為5 年以下有期徒刑以下之刑之罪，而受6 個月以下有期
    徒刑或拘役之宣告者，得以新臺幣1,000 元、2,000 元或
    3,000 元折算1 日，易科罰金」，比較修正前後之易科罰金
    折算標準，以修正前之規定較有利於被告，本院爰依修正前
    刑法第41條第1 項前段之規定，諭知減刑後易科罰金之折算
    標準。末按犯罪在新法施行前，於新法施行後之緩刑之宣告
    ，應適用新法第74條之規定，最高法院95年第8 次刑事庭會
    議決議意旨參照。亦即，就緩刑之宣告，係依裁判時之情狀
    為其考量標準，此部分應逕依裁判時之法律為適用基準，無
    須比較新舊法，縱因而與主刑部分所適用之法律不同，亦無
    割裂適用法律之問題，查被告未曾因故意犯罪受有期徒刑以
    上刑之宣告，此有臺灣高等法院被告前案紀錄表1 份在卷可
    稽，被告其經此次起訴、審判後，當能知所警惕，而無再犯
    之虞，本院因認所宣告之刑，以暫不執行為適當，爰依修正
    後刑法第74條第1 項第1 款之規定宣告緩刑2 年，以啟自新
    。
四、據上論斷，依依刑事訴訟法第299 條第1 項前段、第273 條
    之1 第1 項、第310 條之2 、第454 條第2 項，刑法第2 條
    第1 項前段、第339 條第1 項、第30條第1 項前段、第2 項
    、第74條第1 項第1 款、修正前刑法第56條、第41條第1 項
    ，刑法施行法第1 條之1 、修正刪除前罰金罰鍰提高標準條
    例第2 條，現行法規所定貨幣單位折算新臺幣條例第2 條，
    中華民國96年罪犯減刑條例第2 條第1 項第3 款、第7 條、
    第9 條，判決如主文。
五、本案經檢察官吳維雅到庭執行職務。
六、檢察官及被告如不服本判決，得自收受送達之日起10日內，
    向本院提起上訴。
中　　華　　民　　國　　96　　年　　12　　月　　24　　日
                      刑事第四庭法  官  高雅敏
以上正本證明與原本無異。
                                書記官  田瑾俐
中　　華　　民　　國　　96　　年　　12　　月　　27　　日
附錄本案論罪科刑法條：
刑法第339條第1項
意圖為自己或第三人不法之所有，以詐術使人將本人或第三人之
物交付者，處5 年以下有期徒刑、拘役或科或併科1 千元以下罰
金。
